臺灣雲林地方法院刑事判決　　　　　　　　　　　　　九十三年度訴字第二二八號
　　公　訴　人　臺灣雲林地方法院檢察署檢察官
　　被　　　告　丙○○
右列被告因違反毒品危害防制條例案件，經檢察官提起公訴（九十三年度毒偵字第一
五三號），被告自白犯罪，本院合議庭裁定由受命法官獨任依簡式審判程序審理，本
院判決如左：
    主  文
丙○○連續施用第一級毒品，處有期徒刑捌月。扣案第一級毒品海洛因淨重零點零七
公克（空包裝重零點壹玖公克）沒收銷燬。
    事  實
一、丙○○前分別因施用毒品案件，先後二次經觀察、勒戒後，均認無繼續施用毒品
    之傾向，由臺灣雲林地方法院檢察署檢察官各於民國八十九年九月七日、九十一
    年十一月十四日以八十九年度毒偵字第五一二號、九十一年度毒偵字第五六四號
    不起訴處分確定。詎丙○○於五年內復基於施用毒品之概括犯意，自九十三年一
    月十日起至九十三年一月二十七日止，在雲林縣北港鎮○○路十一號等處，以將
    海洛因溶於食鹽水內再用注射針筒注射之方式，連續施用第一級毒品海洛因多次
    ，為警於九十三年一月二十九日十七時四十五分許，在雲林縣北港鎮○○路十二
    號查獲，並扣得第一級毒品海洛因淨重０‧０七公克（空包裝重０‧一九公克）
    ，另經丙○○之父乙○○提供丙○○所有供施用毒品之器具注射針筒六支。
二、案經雲林縣警察局北港分局移請臺灣雲林地方法院檢察署檢察官偵查起訴。
    理  由
一、右揭犯罪事實業經被告丙○○自白不諱，核與證人乙○○、劉有程證述大致相符
    ，並有第一級毒品海洛因淨重０‧０七公克（空包裝重０‧一九公克）及施用毒
    品之器具注射針筒六支扣案可資佐證，復有雲林縣衛生局九十三年二月十日煙毒
    尿液檢驗成績書、長榮大學毒物研究中心九十三年三月三十一日檢驗結果呈嗎啡
    陽性反應之尿液檢驗報告、法務部調查局九十三年三月八日調科壹字第一六○○
    ○二二○三號鑑定通知書、不起訴處分書及臺灣高等法院被告全國前案紀錄表、
    刑案資料查註紀錄表各一份附卷可稽，核與被告自白相符，應可信實。從而，本
    案事證已臻明確，被告犯行應堪認定，自應依法論科。
二、按對於未發覺之罪自首而受裁判者，減輕其刑，刑法第六十二條前段定有明文。
    又自首以對於未發覺之罪投案而受裁判為要件，如案已發覺，則被告縱有投案陳
    述自己犯罪之事實，亦祇可謂為自白，不能認為自首，最高法院二０年上字第四
    八四號著有判例可供參照。經查，被告辯稱案發當日係其自行至警局自首云云，
    然查證人即當日承辦之員警劉有程於本院審理時，對於本案查獲經過結證稱：「
    是在這件九十三年一月二十九日下午，被告到刑事組說他要驗尿，我說驗尿好，
    問他有無吸毒，他說有一段時間沒有吸毒了，但他父親叫他到警察局驗尿，才願
    意出錢要讓他戒毒，我問他還有無吸毒，他說沒有，我問他現在身上有無攜帶毒
    品，他說沒有，我問他身上有沒有帶什麼東西，他拿香煙盒出來，我發現他的毒
    品放在香煙盒裡面，我問說那是什麼，被告就想要將香煙盒搶回去，所以本案就
    這樣查獲的。」又被告藏於香菸盒內之毒品被員警發現後，被告之反應則為（問
    ：他拿出香煙來，你發現他有毒品，他有無要逃跑警局的意思？）「他有要離開
    警局的意思，我有壓制住他。」（均見本院九十三年六月十一日審理筆錄）又被
    告請求其父乙○○證明案發當日係被告自行前往警局自首，惟查證人乙○○於審
    理時結證稱：「那天是被告自己到警局驗尿，但是是他到警局後的情形我沒有看
    到，我是聽刑警轉述的．．．」，證人乙○○既未親自見聞，自難資為有利被告
    辯解之依據。此外，被告於偵查時供稱扣案毒品：「是0000000000阿
    峰拿給我的，他要用毒品引誘我上癮，因為他知道我有錢，約三、四十萬，他是
    一月二十九日十七點二十八分交給我含有海洛因香菸，我沒有吸食，就直接拿去
    北港三組交給一位劉刑警，劉刑警叫我直接跟法官說，所以我就直接被送來．．
    ．」（見偵查卷第四、五頁），而於本院審理時則供稱：「我有去警察局自首。
    我直接進去刑事組三組，向劉警官自首，我就說我來自首，要採尿，就這樣子。
    然後他就從我身上拿出壹包香煙，是我拿給他的。我不知道香煙內有壹包海洛因
    。」（見本院九十三年五月十九日審理筆錄）是被告辯解前後不一，亦難憑信。
    因而被告於案發當日雖因與其父乙○○交換條件而前往警局主動要求驗尿，但並
    未將施用毒品之犯行供出，反於員警詢問有無施用毒品時先為否認，復於藏放香
    菸盒內之毒品海洛因遭警發覺時，有逃離警局之動作，後因員警制止始供出施用
    毒品之犯行一節應堪認定，故揆諸首揭法條及判例要旨，被告所為自難認合於自
    首之要件，而憑為減輕其刑之依據，併此敘明。
三、按海洛因係毒品危害防制條例第二條第二項第一款所規定之第一級毒品，不得非
    法持有、施用。核被告所為，係犯毒品危害防制條例第十條第一項施用第一級毒
    品罪。被告持有第一級毒品進而施用，其持有之低度行為為施用之高度行為所吸
    收，不另論罪。其先後多次施用第一級毒品，時間密接，犯罪構成要件相同，顯
    係基於概括犯意反覆為之，應依連續犯之規定，論以一罪，並依法加重其刑。爰
    審酌被告前曾因施用毒品經觀察、勒戒認無繼續施用毒品傾向後，獲不起訴處分
    兩次，仍無法完全戒斷毒癮，又被告曾由其父乙○○帶至民間戒毒機構沐恩之家
    、晨曦會四次，每次最長六個月，短則數天即逃跑，回到家後即聯絡毒販施打海
    洛因，吸食安非他命等，每次注射完毒品即將家內東西破壞殆盡，辱罵父母，使
    被告家人生活在恐懼中等情，亦據證人乙○○於審理時陳述明確，並有證人乙○
    ○提出之信函在卷可查（見偵卷第十五頁、三十九頁），審之證人乙○○係被告
    之父，誼屬至親，當無構陷誣害被告之理，是由證人乙○○所述亦見被告深陷毒
    癮不可自拔，並兼衡其施用海洛因所生危害實以自戕健康為主，於他人尚無明顯
    重大危害及其犯後終能供認無隱，坦然認錯等一切情狀，量處如主文所示之刑。
四、扣案第一級毒品海洛因淨重０‧０七公克（空包裝重０‧一九公克）應該依毒品
    危害防制條例第十八條第一項前段規定沒收銷燬之。至於其餘扣案注射針筒六支
    ，並非違禁物，又係被告所有，並經被告於本院審理時表示拋棄，乃不宣告沒收
    ，執行時也無須發還，予以丟棄即可，併此敘明。
五、據上論斷，應依刑事訴訟法第二百九十九條第一項前段，毒品危害防制條例第十
    條第一項、第十八條第一項前段，刑法第十一條前段、第五十六條，判決如主文
    。
本案經檢察官甲○○到庭執行職務
中      華      民      國    九十三    年      六      月     三十     日
                                        臺灣雲林地方法院刑事第二庭
                                            法  官  李  明  鴻
右正本證明與原本無異。
如不服本判決，應於判決送達後十日內，向本院提出上訴狀。（須附繕本）
                                            書記官  李  坤  全
中      華      民      國    九十三    年      六      月     三十     日
附錄本案論罪科刑法條
毒品危害防制條例第十條
施用第一級毒品者，處六月以上五年以下有期徒刑。
施用第二級毒品者，處三年以下有期徒刑。
